【裁判字號】    99,審訴,3460
【裁判日期】    991020
【裁判案由】    毒品危害防制條例
【裁判全文】
臺灣高雄地方法院刑事判決            99年度審訴字第3460號
公  訴  人  臺灣高雄地方法院檢察署檢察官
被      告  乙○○
上列被告因違反毒品危害防制條例案件，經檢察官提起公訴（99
年度毒偵字第4610號），被告於本院準備程序進行中為有罪之陳
述，經本院合議庭裁定由受命法官獨任改依簡式審判程序審理，
並判決如下：
    主  文
乙○○施用第一級毒品，累犯，處有期徒刑壹年壹月。
    事  實
一、乙○○前因施用毒品案件，經本院以民國90年度毒聲字第69
    12號裁定送觀察勒戒後，認有繼續施用毒品之傾向，經本院
    以90年度毒聲字第7696號裁定令入戒治處所施以強制戒治，
    復經本院分別以91年度毒聲字第2839號、91年毒聲字第6849
    號裁定停止戒治、撤銷停止戒治，於92年4 月24日執行完畢
    釋放，並經臺灣高雄地方法院檢察署檢察官於92年5 月7 日
    以92年度戒毒偵字第422 號為不起訴處分確定。復於92年間
    ，因竊盜、施用毒品、詐欺等案件，經本院以92年度簡字第
    5306號、93年度訴字第108 號、93年度訴字第1420號判決，
    分別判處有期徒刑5 月、1 年、7 月確定，嗣經本院以93年
    度聲字第49號裁定定應執行有期徒刑1 年8 月確定，於94年
    11月22日縮刑期滿執行完畢。復於95年間，因再犯施用毒品
    案件，經本院以95年度訴字第4144號判決判處有期徒刑1 年
    6 月，上訴後，經臺灣高等法院高雄分院以96年度上訴字第
    569 號撤銷改判為有期徒刑8 月，上訴後，經最高法院以96
    年度台上字第4587號判決駁回上訴確定。復於95、96年間，
    因竊盜、施用毒品等案件，經本院以96年度易字第223 號、
    96年度簡字第634 號、96年度易字第897 號、96年度簡字第
    1399號、96年度訴字第3052號判決，分別判處有期徒刑5 月
    、4 月、6 月、6 月、4 月、有期徒刑1 年4 月，減為有期
    徒刑8 月確定。前開各罪嗣經本院以96年度聲減字第7775號
    裁定均減刑並定應執行有期徒刑1 年11月又15日確定，於97
    年9 月18日假釋出監，於98年1 月22日假釋期滿，假釋未經
    撤銷，視為執行完畢。猶不知戒絕毒癮，明知海洛因係毒品
    危害防制條例第2 條第2 項第1 款所明定之第一級毒品，不
    得持有、施用，復基於施用第一級毒品海洛因之犯意，於99
    年3 月28日某時，在其位於高雄市○○區○○街84巷25 號
    住處內，以將海洛因摻水後，置入針筒注射血管之方式，施
    用第一級毒品海洛因1 次。嗣於99年3 月30日晚間8 時30分
    許，在高雄市○○區○○路1 號，因形跡可疑為警盤查，經
    得其同意採集尿液送驗，檢驗結果呈嗎啡陽性反應，而知悉
    上情。
二、案經高雄市政府警察局左營分局移送臺灣高雄地方法院檢察
    署檢察官偵查起訴。
    理  由
一、本件被告乙○○所犯係死刑、無期徒刑、最輕本刑為3 年以
    上有期徒刑以外之罪，其於準備程序中，就被訴事實為有罪
    之陳述，經本院告知簡式審判程序之旨，並聽取檢察官及被
    告之意見後，合議庭裁定由受命法官獨任進行簡式審判程序
    ，合先敘明。
二、上開事實，業據被告於偵訊、本院審理時坦承不諱（見偵卷
    第20頁、本院卷第33頁），且經警採集其尿液送高雄市立凱
    旋醫院檢驗結果，被告尿液呈嗎啡陽性反應，有高雄市政府
    警察局左營分局99年度查獲毒品案件尿液檢體編號- 姓名對
    照表、高雄市立凱旋醫院濫用藥物尿液檢驗報告可稽（見警
    卷第39至40頁）。爰審酌：（一）氣相層析質譜儀（GC／MS
    ）乃目前就藥物篩檢結果必須進一步確認時最常採用之確認
    方法，因此在良好的操作條件之下，以氣相層析質譜儀作藥
    物及其代謝物之定性及定量分析，幾乎不會有偽陽性反應產
    生，業經行政院國軍退除役官輔導委員會台北榮民總醫院於
    83年4 月7 日以（83）北總內字第03059 號函示明確。（二
    ）又海洛因係嗎啡經化學合成之半人工合成品，毒性倍於嗎
    啡，其經吸食或施打入人體，經新陳代謝作用又分解成嗎啡
    ，故海洛因在進入人體後，均以嗎啡型態排於尿液中，故於
    吸食或施打海洛因者尿液中，可檢出嗎啡陽性反應，業經憲
    兵司令部80年5 月7 日以（80）鑑驗字第1746號函示明確。
    從而，被告尿液經以氣相層析質譜儀鑑驗後，結果呈嗎啡陽
    性反應，已如前述，是依前開函示意旨，被告自白核與事實
    相符。
三、按毒品危害防制條例於92年7 月9 日修正公布，自93年1 月
    9 日施行，其中第20條、第23條將施用毒品之刑事處遇程序
    ，區分為「初犯」及「5 年內再犯」、「5 年後再犯」。依
    其立法理由之說明：「初犯」，經觀察、勒戒或強制戒治後
    ，應為不起訴處分或不付審理之裁定；經觀察、勒戒或強制
    戒治執行完畢釋放後，「5 年內再犯」者，因其再犯率甚高
    ，原實施之觀察、勒戒及強制戒治既已無法收其實效，爰依
    法追訴或裁定交付審理。至於經觀察、勒戒或強制戒治執行
    完畢釋放後，「5 年後再犯」者，前所實施之觀察、勒戒或
    強制戒治已足以遮斷其施用毒品之毒癮，為期自新及協助其
    斷除毒癮，仍適用「初犯」規定，先經觀察、勒戒或強制戒
    治之程序。從而依修正後之規定，僅限於「初犯」及「5 年
    後再犯」二種情形，始應先經觀察、勒戒或強制戒治程序。
    倘被告於5 年內已再犯，經依法追訴處罰，縱其第3 次（或
    第3 次以上）再度施用毒品之時間，在初犯經觀察、勒戒或
    強制戒治執行完畢釋放5 年以後，已不合於「5 年後再犯」
    之規定，且因已於「5 年內再犯」，顯見其再犯率甚高，原
    實施觀察、勒戒或強制戒治，已無法收其實效，即應依該條
    例第10條處罰（最高法院95年5 月9 日95年度第7 次刑事庭
    會議決議參照）。查被告前因施用毒品案件，經本院以90年
    度毒聲字第6912號裁定送觀察勒戒後，認有繼續施用毒品之
    傾向，經本院以90年度毒聲字第7696號裁定令入戒治處所施
    以強制戒治，復經本院分別以91年度毒聲字第2839號、91年
    毒聲字第6849號裁定停止戒治、撤銷停止戒治，於92年4 月
    24日執行完畢釋放，並經臺灣高雄地方法院檢察署檢察官於
    92年5 月7 日以92年度戒毒偵字第422 號為不起訴處分確定
    。復於92年10月間，因施用毒品案件，經本院以93年度訴字
    第108 號判決，判處有期徒刑1 年確定之事實，有臺灣高等
    法院被告前案紀錄表在卷可憑。是被告雖係於上開強制戒治
    執行完畢釋放5 年後再犯本罪，然其前次所犯本院93年度訴
    字第108 號施用毒品案件，係在上開強制戒治執行完畢後5
    年內所為，而屬「5 年內再犯」之情形，依最高法院上開決
    議之意旨，被告本件施用海洛因之犯行，應依法論科。從而
    ，本案事證明確，被告犯行，堪予認定。
四、核被告所為，係犯毒品危害防制條例第10條第1 項之施用第
    一級毒品罪。被告持有第一級毒品之行為，已為其後施用之
    高度行為所吸收，不另論罪。又被告曾因如事實欄所示犯行
    ，經法院判決如事實欄所示罪刑確定，於98年1 月22日假釋
    期滿未經撤銷視為執行完畢之事實，此有前開前案紀錄表可
    佐，是其5 年以內故意再犯本件有期徒刑以上之罪，為累犯
    ，應依刑法第47條第1 項規定加重其刑。本院審酌被告前經
    觀察勒戒、強制戒治及有期徒刑執行完畢，猶不思戒除毒癮
    ，顯見其並無堅定戒癮之意志，惟念其行為尚未危害他人及
    其犯後能坦承犯行，態度尚稱良好等一切情狀，量處如主文
    所示之刑，以資警惕。
據上論斷，應依刑事訴訟法第273 條之1 第1 項、第299 條第1
項前段，毒品危害防制條例第10條第1 項，刑法第11條前段、第
47條第1 項，判決如主文。
本案經檢察官甲○○到庭執行職務。
中    華    民    國    99    年    10    月    20    日
                  刑事第十庭  法  官  方錦源
以上正本證明與原本無異。
如不服本判決應於收受本判決後10日內向本院提出上訴書狀，並
應敘述具體理由，如未敘述上訴理由者，應於上訴期間屆滿後20
日內補提理由書狀於本院（均須按他造當事人之人數附繕本）「
切勿逕送上級法院」。
中    華    民    國    99    年    10    月    20    日
                              書記官  黃勤涵
附錄條文：
毒品危害防制條例第10條第1 項：
施用第一級毒品者，處6 月以上5 年以下有期徒刑。

司法院資訊處製作；財團法人民間司法改革基金會備份。
